【裁判字號】    95,家訴,14
【裁判日期】    950427
【裁判案由】    確認婚姻關係不成立
【裁判全文】
臺灣桃園地方法院民事判決              95年度家訴字第14號
原      告  丁○○
                        13弄.
訴訟代理人  鍾儀婷律師
被      告  甲○○
                        13弄.
上列當事人間確認婚姻關係不成立事件，於民國95年4 月17日言
詞辯論終結，本院判決如下：
    主      文
確認原告與被告於民國九十四年六月二十二日之婚姻關係不成立
。
訴訟費用由被告負擔。
    事實及理由
一、原告主張：兩造婚後原本和睦，嗣因年齡相距懸殊及個性不
    合致感情生變，乃於民國88年7 月19日離婚，後被告以原告
    若死亡，被告將不得領取原告退休半俸為由，央請原告於88
    年7 月20日偕同辦理結婚登記，該次婚姻關係因不具備民法
    第982 條所定要件應屬不成立，原告向鈞院訴請確認婚姻關
    係不成立，業經鈞院93年度家訴字第25號判決原告勝訴確定
    ，原告並已向戶政機關申請撤銷該次結婚登記。嗣後被告再
    以就近協助照顧孫子為由，央求原告辦理結婚登記，原告心
    軟，乃自行購買結婚證書填妥後，央請對門鄰居丙○○、乙
    ○○○夫婦於其上蓋章為主婚人、證婚人及介紹人，並即於
    94 年6月22日持向桃園縣平鎮市戶政事務所申辦結婚登記，
    惟兩造實未舉行結婚之公開儀式，兩造婚姻應屬不成立，為
    此提起本訴請求判決確認兩造婚姻關係不成立，基此為訴之
    聲明如主文所示等語。
二、被告抗辯：被告與原告結婚30餘年，對家庭付出很多，結婚
    初始原告每月給付生活費新臺幣6,000 元，但每月被告均遭
    原告毆打，並否認有對原告施暴情事，基此為答辯聲明：請
    求駁回原告之訴等語。
三、按「確認法律關係之訴，非原告有即受確認判決之法律上利
    益者，不得提起之。」，民事訴訟法第247條第1項前段定有
    明文。所謂即受確認判決之法律上利益，係指法律關係之存
    否不明確，原告主觀上認其在法律上之地位有不妥之狀態存
    在，且此種不妥之狀態，能以確認判決將之除去者而言（最
    高法院52年臺上字第1240號判例參照）。本件原告主張兩造
    婚姻不成立乙節為被告所否認，且兩造戶籍上確存有結婚登
    記，則原告與被告間於私法上之身分關係尚非明確，原告私
    法上之地位難謂無受侵害之危險，又此項危險得以對於被告
    之確認判決除去，參照前揭說明，原告提起本件確認訴訟，
    自有受確認判決之法律上利益，合先敘明。
四、原告主張：兩造業依戶籍法登記於94年6 月22日結婚，有戶
    籍謄本附卷可稽，並經本院向桃園縣平鎮市戶政事務所調取
    兩造申辦結婚登記申請書案卷影本在卷可按，堪信為真正。
    被告自承：94年6 月22日確實未舉行結婚宴客，數日後全家
    至石門石園餐廳吃活魚，亦無舉行結婚儀式等語。證人丙○
    ○證稱：「（提示結婚證書，諭證人就兩造結婚始末為陳述
    ）證書上面的簽名是我簽的沒錯。6 月22日當天他們拿結婚
    證書過來要我簽，說要復合，但是沒有宴客，也沒有結婚的
    儀式。」等語，證人乙○○○證稱：「（提示結婚證書，諭
    證人就兩造結婚始末為陳述）那是當天在我家客廳裡寫的。
    」，「（當天兩造有無舉行結婚宴客或結婚儀式）沒有。被
    告有問我要不要去吃飯，我說沒空，所以沒有去。」等語（
    以上參見本院95年3 月23日言詞辯論筆錄）。綜上事證，自
    堪信原告主張之事實為真正。
五、按「結婚，應有公開儀式及二人以上之證人。」，民法第98
    2 條第1 項規定甚明。本件兩造雖經向桃園縣平鎮戶政事務
    所登記於94年6 月22日結婚，然實未於該日舉行結婚之公開
    儀式，亦即無結婚之事實。從而，原告請求確認兩造於94年
    6 月22日之婚姻不成立，為有理由，應予准許。
六、本件事證已臻明確，被告其餘抗辯略謂對於家庭付出很多及
    原告曾對其施暴云云，核與本件應判斷事項無關，本院毋庸
    予以審究，併此敘明。
七、據上論結，本件原告之訴為有理由，依民事訴訟法第78條，
    判決如主文。
中    華    民    國    95    年    4     月    27    日
                  家事法庭法  官  熊祥雲
上列正本證明與原本無異
如對本判決上訴應於送達後20日內向本院提出上訴狀
中    華    民    國    95    年    4     月    27    日
                          書記官  張淑芬


司法院資訊處製作；財團法人民間司法改革基金會備份。
